臺灣新北地方法院刑事判決
111年度易字第273號
公  訴  人  臺灣新北地方檢察署檢察官
被      告  連聆妍



上列被告因妨害名譽案件，經檢察官提起公訴（110年度偵字第4
7680號），本院判決如下：
    主  文
連聆妍犯公然侮辱罪，處拘役貳拾日，如易科罰金，以新臺幣壹
仟元折算壹日。
    事  實
一、連聆妍與林○梅係新北市土城區中央路4段279巷「太陽城社
    區」上下樓層之鄰居，連聆妍並與林○梅之夫陳○宏有訴訟糾
    紛，詎連聆妍竟基於公然侮辱之犯意，於民國110年8月25日
    中午12時25分許，在上址社區大門口，與林○梅及其子陳○澄
    （98年生，年籍詳卷）相遇時，以貶抑林○梅人格之不雅言
    論「矮冬瓜家族」辱罵林○梅，足生損害於林○梅之名譽。
二、案經林○梅告訴臺灣新北地方檢察署檢察官偵查起訴。
    理  由
壹、程序部分：
    本判決下列所引用被告以外之人於審判外之陳述，檢察官、
    被告連聆妍於本院中表示同意作為證據，有證據能力（見易
    字卷第33頁、第71頁），復於本院言詞辯論終結前均未聲明
    異議（見易字卷第69至88頁），本院審酌上開證據資料製作
    時之情況，尚無違法不當及證明力明顯過低之瑕疵，認以之
    作為證據應屬適當，而認前揭證據資料有證據能力；而非供
    述證據部分，本院亦查無有何公務員違反法定程序取得之情
    形，且各該證據均經本院於審判期日依法進行證據之調查、
    辯論，被告於訴訟上之防禦權，已受保障，故該等證據資料
    均有證據能力。
貳、實體部分：
一、認定犯罪事實所憑之證據及理由：
　　訊據被告矢口否認有何公然侮辱犯行，辯稱：伊並沒有於事
    實欄所載時間、地點對告訴人林○梅稱「矮冬瓜家族」，告
    訴人前後陳述矛盾，證人陳○澄及陳○宇對於案發當時所在位
    置不同云云。惟查：
  ㈠被告與告訴人係「太陽城社區」上下樓層之鄰居，且被告與
    告訴人之夫陳○宏有訴訟糾紛之事實，為被告於本院中坦承
    不諱（見易字卷第34頁），並有臺灣新北地方檢察署檢察官
    109年度偵字第39467號起訴書在卷（見他字卷第15、16頁）
    可佐，可見被告與告訴人家人間確有糾紛。
  ㈡依告訴人於檢察事務官詢問時證稱：110年8月25日中午12時2
    5分許，在伊住家社區大門口，遭被告罵「矮冬瓜家族」，
    現在有伊、伊的大兒子陳○澄及小兒子陳○宇，當時伊婆婆已
    經走到旁邊超商，所以婆婆沒有聽到等語（見偵字卷第35至
    37頁），核與證人陳○澄於檢察事務官詢問時證稱：伊之前
    有在電梯看過被告，於案發當日有在社區大門看見被告，當
    時伊與母親跟弟弟也在，被告對伊們說「矮冬瓜家族還敢出
    來」，當時伊們都沒有回應被告，之後被告就進去等語（見
    他字卷第36頁）、於本院中證稱：伊之前有看過被告，被告
    住在伊們家樓下，案發當日伊與弟弟陳○宇及告訴人一同在
    社區外面要交家庭代工，被告從伊們身邊經過，就罵伊們「
    矮冬瓜家族又出來了」，伊聽到後覺得不舒服等語（見易字
    卷第73、74頁）、證人陳○宇於本院中證稱：案發當日伊們
    跟阿嫲去交家庭代工在太陽城社區大門口，被告從社區外面
    走進來，經過的時候稱「矮冬瓜家族還敢出來」等語（見易
    字卷第76、77頁）、證人即告訴人婆婆黃梅英於本院中稱：
    案發當時伊去旁邊的商店，走出來的時候告訴人、陳○澄、
    陳○宇跟伊說，被告有罵「矮冬瓜」，不過伊沒有親耳聽到
    等語（見易字卷第78、79頁）相符，可見被告確有於案發當
    日在不特定人得以共見共聞之社區大門口，對告訴人稱「矮
    冬瓜家族」之字眼，而衡之被告於行為時為47歲之成年人，
    大學畢業之智識程度（見易字卷第87頁），應有相當程度之
    社會經驗及歷練，當知其為上開言詞，顯已帶有不屑、貶抑
    之意，而仍對告訴人為之，顯有對其為公然侮辱之主觀犯意
    無訛。
　㈢至於被告雖辯稱告訴人於民事起訴狀時稱案發當時其婆婆、
    大兒子及小兒子在場，但在偵查時僅稱告訴人及大兒子在場
    前後證詞不符，然依告訴人上開偵查亦證述稱案發當時婆婆
    、2位兒子在場並無不符之處，被告此部分應有誤認。另證
    人陳○澄及陳○宇固於本院中作證時，就案發當日被告係從社
    區大門左側或右側出來，或被告當日行經路線之證述有所不
    同，然上開證人於111年11月1日到本院作證時，距離案發11
    0年8月25日已隔1年多，縱證人部分證述細節有所出入，仍
    不足以推翻本院前揭認定，是被告此部分辯詞仍不可採。
二、綜上所述，被告上揭犯行之事證已臻明確，堪以認定，應予
    依法論科。
三、論罪科刑之理由：
　㈠核被告所為，係犯刑法第309條第1項之公然侮辱罪。
　㈡爰以行為人責任為基礎，爰審酌被告為智識成熟之成年人，
    不思以和平、理性之方式溝通，竟未能克制情緒，率爾以上
    開方式侮辱告訴人，足以貶損告訴人之名譽，顯無尊重他人
    權益之觀念，所為應予非難；惟兼衡被告犯後否認犯行之態
    度，並參以其素行、犯罪之動機、目的、手段、情節、於本
    院中自陳大學畢業之智識程度、目前無業，須扶養兒子之家
    庭生活狀況（見易字卷第87頁）、告訴人所受侵害之程度、
    未能與告訴人達成和解等一切情狀，量處如主文所示之刑，
    並諭知易科罰金之折算標準。
據上論斷，應依刑事訴訟法第299條第1項前段，判決如主文。
本案經檢察官江祐丞提起公訴，檢察官詹啟章到庭執行職務。
中　　華　　民　　國　　111 　年　　12　　月　　7 　　日
                  刑事第十九庭  法　官   洪韻婷
上列正本證明與原本無異。
如不服本判決，應於判決送達後20日內敘明上訴理由，向本院提
出上訴狀 (應附繕本) ，上訴於臺灣高等法院。其未敘述上訴理
由者，應於上訴期間屆滿後20日內向本院補提理由書「切勿逕送
上級法院」。
                                書記官   張家瑀
中　　華　　民　　國　　111 　年　　12　　月　　9 　　日
附錄本案論罪科刑法條全文：
中華民國刑法第309條
公然侮辱人者，處拘役或9千元以下罰金。
以強暴犯前項之罪者，處1年以下有期徒刑、拘役或1萬5千元以
下罰金。